臺灣高雄地方法院民事判決　　　　　　　95年度訴字第2593號
原　　　告　丁○○
訴訟代理人　甲○○
被　　　告　丙○○
訴訟代理人　乙○○
訴訟代理人　楊申田律師
　　　　　　余如惠律師
　　　　　　蘇瑛婷律師
被　　　告　戊　○
上列當事人間請求損害賠償事件，經本院於中華民國96年4 月18
日言詞辯論終結，判決如下：
    主  文
原告之訴及其假執行之聲請均駁回。
訴訟費用由原告負擔。
    事實及理由
一、本件被告戊○經合法通知，未於言詞辯論期日到場，核無民
    事訴訟法第386 條各款所列情形，爰依原告聲請，由其一造
    辯論而為判決。
二、原告起訴主張：被告戊○向被告丙○○所承租使用並搭蓋於
    被告丙○○所有門牌號碼高雄市○鎮區○道路142 號建物騎
    樓處之建物（以下簡稱系爭建物）。該系爭建物如附圖斜線
    所示部分封阻原告所有26建號門牌號碼「明道路210 號地下
    室」之地下室（以下簡稱系爭地下室）對外通往明道路之通
    道，因原告使用系爭地下室的所有權因通道被封阻致無法為
    完整的行使，且有火災時無法安全逃生之疑慮，屢請被告拆
    除封阻之系爭建物部分，均未獲置理。為此，基於所有權妨
    害除去之作用，聲明請求：(一)被告應共同除去如附圖斜線所
    示之建物部分；(二)並願供擔保請准為假執行之宣告。
三、被告丙○○則以：系爭建物均未妨害原告系爭地下室所有權
    行使，原告已設有升降梯可以出入系爭地下室，本件侵害最
    少的方式應為原告自行搭建樓梯通往所有建物一樓對外通行
    ，而不是要求被告拆除所有權範圍內的建物等語資為抗辯，
    並聲明：駁回原告之訴。被告戊○未於言詞辯論期日到場，
    亦未提出之書狀作何聲明或陳述。
四、兩造爭執及不爭執之事項：
（一）不爭執事項：
   1、原告於94年11月17日在本院民事執行處93年度執字第5245
      4 號執行事件得標承買坐落於高雄市○鎮區○○段1 小段
      12 9地號土地，應有部分2/15，及其上建物21建號門牌號
      碼高雄市○鎮區○道路140 號暨其地面層下方單獨編立建
      號之系爭地下室，並由本院民事執行處於94年11月30日核
      發予原告權利移轉證書，上開承買建物部分並與被告丙○
      ○所有門牌號碼高雄市○鎮區○道路142 號建物毗鄰，位
      於同一集合式住宅內。
   2、原告請求拆除如附圖所示斜線部分係被告丙○○出租予被
      告戊○以上揭被告丙○○所有建物騎樓之柱子為基礎搭建
      之未經登記但懸有門牌號碼明道路142 號之建物內之一部
      分。
（二）爭執事項：被告丙○○是否因出租予被告戊○搭建系爭建
      物而妨害原告系爭地下室所有權之行使？
四、本院得心證之理由：
（一）按所有人對於妨害其所有權者，得請求除去之，民法第76
      7 條中段固定有明文。此所謂妨害者，係指凡以占有以外
      之方法，侵害所有權或阻礙所有人之圓滿行使其所有權之
      行為或事實始屬之，亦即該所有權之現在事實狀態與其本
      來應有之狀態不相一致之謂。惟為平衡保障所有權利人之
      權益，有關個別權利之行使，於一定限度內仍應受到限制
      ，始符公平。而依目前社會發展情形，都會地區人口密集
      ，高樓大廈林立，住戶緊鄰而居比比皆是，是彼此日常生
      活難免相互影響，故依通常情形，倘房屋所有人係依正常
      方式使用，於合理範圍內，縱或造成相鄰房屋所有人生活
      上之不便，亦難認係妨害相鄰房屋所有人之所有權，故相
      鄰房屋所有人尚不得本於其個別之所有權能請求予以排除
      。
（二）原告主張被告妨害其所有系爭地下室所有權等情，固據原
      告聲請本院履勘系爭地下室通往明道路方向之樓梯有鐵門
      原可對外通行，其外有如附圖斜線所示系爭建物部分封阻
      使用為據，被告在本院勘驗時亦均不爭執，被告戊○尚於
      現場陳稱：約10年前承租時有看見系爭地下室出入門口，
      因被告丙○○稱出入門口已無人使用，也知道地下室與隔
      壁建物應屬同一人所有，於是以夾板將整個門封住等語明
      確，該封阻道路建物部分亦經本院於勘驗時會同地政人員
      請其繪成如附圖之成果圖可稽。惟查：原告於本院民事執
      行處所標買坐落於高雄市○鎮區○○段1 小段129 地號土
      地，應有部分2/15，及其上建物21建號門牌號碼高雄市○
      鎮區○道路140 號暨其地面層下方之系爭地下室，上開承
      買建物部分與被告丙○○所有門牌號碼高雄市○鎮區○道
      路142 號建物毗鄰，並均坐落於同一集合式住宅內。而系
      爭建物所占用騎樓部分的所有權屬，業據本院於96年3 月
      6 日會同兩造履勘時，經地政人員盧成益按地政事務所建
      物附圖解說系爭建物所占用騎樓部分係屬於被告丙○○所
      有，又系爭地下室並據本院於95年10月25日履勘時，該地
      下室可以電動昇降機載運人員進出，室內有水泥造樓梯2
      處，其一固被封阻，另一雖可通行對外，但為附近各建物
      所圍之空地，並無通路至建物外之道路，再該地下室於第
      二次勘驗時業已擺有少許鐵桶、塑膠箱（俗稱萬能箱）、
      冰庫、工作桌台、飲料包裝機等物，均經本院製成勘驗筆
      錄2 件在卷可按，是系爭建物係坐落於被告丙○○所有建
      物所有權範圍內，且原告地下室之使用除系爭建物封阻部
      分外，仍可經由電動昇降機出入，並未完全被封阻，地下
      室之使用收益也未因系爭建物之封阻即無法按其應有用途
      為使用之虞，原告之系爭地下室所有權應無被妨害之事實
      ，且因兩造之建物均坐落於同一集合式住宅，緊鄰而居彼
      此日常生活難免相互影響，縱有其消防安全之疑慮，亦係
      申請相關行政主管機關決定是否採有關行政措施之職掌範
      圍，並非所有權是否完整行使之判斷依據，從而也非即能
      認屬所有權行使之妨害，參照前揭意旨，被告戊○在被告
      丙○○所有權範圍內為使用收益之系爭建物部分尚屬合理
      範圍，原告尚不得本於其所有權能請求予以排除。
五、綜上所述，系爭建物尚非對原告系爭地下室所有權之妨害，
    因此原告基於所有權妨害除去之作用聲明請求被告應共同除
    去如附圖斜線所示之建物部分，為無理由，不應准許。原告
    之訴既不應准許，則其假執行之聲請，即失所依據，併予駁
    回。
六、本件事證業已明確，兩造其餘主張陳述、所提之證據及聲請
    調查之證據，經本院審酌後，認均不足以影響本判決之結果
    ，均毋庸再予論述，附此敘明。
七、結論：本件原告之訴為無理由，應依民事訴訟法第385 條第
    1項前段、第78條，判決如主文。
中　　華　　民　　國　　96　　年　　5 　　月　　9 　　日
                  民事第四庭法　官　古振暉
正本係照原本作成。
如不服本判決，應於送達後20日內，向本院提出上訴狀並表明上
訴理由，如於本判決宣示後送達前提起上訴者，應於判決送達後
10日內補提上訴理由書（須附繕本）。
中　　華　　民　　國　　96　　年　　5 　　月　　9 　　日
                                書記官　陳展榮
